【裁判字號】    98,交易,701
【裁判日期】    981231
【裁判案由】    公共危險
【裁判全文】
臺灣臺北地方法院刑事判決             98年度交易字第701號
公  訴  人  臺灣臺北地方法院檢察署檢察官
被      告  甲○○
上列被告因公共危險案件，經公訴人提起公訴（98年度偵字第
25920號），本院判決如下：
    主  文
甲○○服用酒類，不能安全駕駛動力交通工具而駕駛，累犯，科
罰金新臺幣柒萬元，如易服勞役，以新臺幣壹仟元折算壹日。
    事  實
一、甲○○前於民國94年間，因竊盜案件，經臺灣基隆地方法院
    94年度簡上字第133號判處有期徒刑3月，如易科罰金，以銀
    元300元即新臺幣900元折算1日確定在案，於96年3月1日易
    科罰金執行完畢。詎其猶不知悔改，明知於飲酒後會出現反
    應較慢、感覺減低、影響駕駛之狀況，於駕車時較未飲酒之
    時易肇事而生危險，於98年10月18日下午17時至18時許，在
    臺北市松山區市○○道高架橋下與友人飲用酒類後，已達酒
    醉不能安全駕駛動力交通工具之程度，猶在飲酒後，騎乘機
    騎乘車牌號碼611-QEZ號輕型機車，至工作地點工作，復於
    工作結束後，騎乘上開機車欲返回臺北市○○區○○路2號
    12樓之5居所，於翌日凌晨4時10分許，行經臺北市松山區○
    ○○路○段與市○○道○段交分路口時為警查獲，由臺北市政
    府警察局松山分局中崙派出所警員陳建業於同日凌晨4時19
    分許，在上處對甲○○進行酒精濃度測試，測得其呼氣所含
    酒精濃度值達每公升0.87毫克，而查悉上情。
二、案經臺北市政府警察局松山分局報請臺灣臺北地方法院檢察
    署檢察官偵查起訴。
    理  由
一、認定犯罪事實所憑證據及理由：
  (一)上揭犯罪事實，業據被告於警詢及本院審理時坦承在卷（見
    98年度偵字第25920號偵查卷第5至6頁及本院98年12月16日
    審判筆錄），並有酒精濃度測試表1紙在卷可稽（見同上偵
    查卷第11頁），且被告為警攔檢時，對員警指揮及交通號誌
    反應遲緩，駕駛判斷力顯然欠佳等情，有臺北市政府警察局
    松山分局中崙派出所警員陳建業製作之刑法第185條之3案件
    測試觀察紀錄表在卷可參（見同上偵查卷第14頁）。是被告
    自白核與事實相符，應堪採信。
  (二)按人飲酒後，雖酒精濃度與飲酒量、體重、性別以及飲酒代
    謝時間均有關聯，但大致上均係與飲酒後酒精濃度有密切關
    係。而刑法第185條之3服用毒品、麻醉藥品、酒類或其他相
    類之物，不能安全駕駛交通動力工具之認定標準，係採「抽
    象危險犯」，不以發生具體危險為必要，參考德國、美國之
    認定標準，對於酒精濃度呼氣已達每公升0.55毫克（0.55MG
    /L）或血液濃度達0‧11％以上，肇事率為一般正常人之10
    倍，自應認為已達「不能安全駕駛」之標準，有法務部88年
    5月18日法88檢字第001669號函公告可憑；再當人飲酒後，
    若以呼氣酒精濃度測試器測得之呼氣濃度達到每公升達0.5
    毫克者，有反應較慢、感覺減低、影響駕駛之現象；每公升
    達0.75毫克者，有思考改變、個性行為改變之現象；每公升
    達1.0毫克者，有步態不穩、噁心想吐、精神混惑不清晰之
    現象；每公升達1.5毫克者，有說話不清楚、感覺喪失、視
    力模糊等現象；每公升達2.0毫克者，有體溫降低、血糖降
    低、肌肉控制差、癲癇發作等現象；每公升達3.5毫克者，
    有神智不清、反射減低、呼吸抑制等現象，亦有行政院國軍
    退除役官兵輔導委員會台北榮民總醫院88年8月5日（88）北
    總內字第26868號函及附件敘述甚明。
  (三)而本件被告於自承於98年10月18日下午飲酒至晚間18時許，
    於同日晚間騎車至工作地點工作，復於工作結束後，於騎車
    回家途中為警攔檢，而其接受酒測之時間為翌日凌晨4時19
    分許，有上開酒精測定紀錄表在卷可稽，被告服用酒類駕駛
    車輛上路後，至其為警施行呼氣酒精濃度測試時，已相距10
    小時以上。據此推算其於駕駛車輛上路時之酒精濃度：國人
    的吐氣酒精代謝速率平均為每小時每公升0.052±0.021毫克
    （參照90年6月中央警察大學鑑識科學研究所碩士研究生李
    明昌所著「吐氣、血液、唾液及尿液酒精濃度之鑑析」碩士
    學位論文第32頁、36頁），依此標準推算，被告於駕車上路
    時，酒精呼氣濃度應高達每公升1.6毫克至1.18毫克，均已
    逾每公升0.55毫克之移送標準，顯見被告於駕駛當時，確已
    處於不能安全駕駛動力交通工具之狀態之事實，應堪認定。
  (四)綜上，本件事證已臻明確，被告犯行洵堪認定，應依法論科
    。
二、論罪科刑理由：
  (一)核被告所為，係犯刑法第185條之3服用酒類不能安全駕駛而
    駕駛罪。
  (二)被告前於94年間，因竊盜案件，經臺灣基隆地方法院94年度
    簡上字第133號判處有期徒刑3月，如易科罰金，以銀元300
    元即新臺幣900元折算1日確定在案，於96年3月1日易科罰金
    執行完畢，此有臺灣高等法院被告前案紀錄表在卷可稽，其
    於5年以內故意再犯本件最重本刑為有期徒刑以上之罪，為
    累犯，應依刑法第47條第1項之規定，加重其刑。
  (三)爰審酌被告所為酒後駕車行為嚴重危害自身及公眾往來安全
    原不宜寬縱，惟被告犯後坦承犯行，態度良好，及本次酒醉
    駕駛幸未肇事造成實害等一切情狀，量處如主文所示之刑，
    並諭知罰金易服勞役之折算標準。
據上論斷，依刑事訴訟法第284條之1、第299條第1項前段，刑法
第185條之3、第47條第1項、第42條第3項，刑法施行法第1條之1
第1項。
本案經檢察官蔡甄漪到庭執行職務。
中    華    民    國    98    年    12    月    31    日
                              交通法庭法  官  陳慧萍
以上正本證明與原本無異。
如不服本判決應於收受送達後10日內向本院提出上訴書狀，並應
敘述具體理由；其未敘述上訴理由者，應於上訴期間屆滿後20日
內向本院補提理由書（均須按他造當事人之人數附繕本）「切勿
逕送上級法院」。
                                      書記官  黃慧怡
中    華    民    國    98    年    12    月    31    日
附錄本案論罪科刑法條：
中華民國刑法第185條之3
服用毒品、麻醉藥品、酒類或其他相類之物，不能安全駕駛動力
交通工具而駕駛者，處1年以下有期徒刑、拘役或科或併科15萬
元以下罰金。

司法院資訊處製作；財團法人民間司法改革基金會備份。
